【裁判字號】    97,交聲,1823
【裁判日期】    971128
【裁判案由】    交管條例聲異
【裁判全文】
臺灣板橋地方法院交通事件裁定        97年度交聲字第1823號
原處分機關  交通部公路總局臺北區監理所蘆洲監理站
異  議  人  乙○○
上列受處分人即異議人因違反道路交通管理處罰條例案件，對於
交通部公路總局臺北區監理所蘆洲監理站民國97年6 月24日所為
之北監蘆字第裁46-AY0000000號裁決處分，聲明異議，本院裁定
如下：
    主    文
原處分撤銷。
乙○○不罰。
    理    由
一、原處分意旨略以：異議人即受處分人乙○○所有之車牌號碼
    550-DDR 號重型機車，於民國97年5 月5 日8 時36分許，行
    經臺北市○○街時，因「跨越雙黃線行駛」之違規事實，經
    警逕行舉發；嗣異議人提出申訴，經原處分機關函請舉發機
    關查證後仍認異議人違規屬實，爰依道路交通管理處罰條例
    第45條第12款（裁決書漏載第63條第1 項第3 款）規定，裁
    處受處分人罰鍰新臺幣（下同）600 元，並記違規點數1 點
    。
二、異議人異議意旨略以：伊於97年4 月22日向車行購得重型機
    車一輛，並於當日取得相關單據，即行車執照、號牌、強制
    責任險保險證等，惟當下伊即發現行車執照上之姓名登載錯
    誤而由車行立刻處理，惟其後，於97年6 月初，伊始察覺行
    照及保險證上所載異議人所有前揭機車之號牌均為550-DDR
    號，然異議人所購得前揭機車上實際所懸掛之號牌竟非550-
    DDR ，而係539-DDR ，伊乃迅將機車騎回車行，更換改掛正
    確之號牌550-DDR 號，故上揭舉發時地之交通違規事件，並
    非伊所為，據此，爰聲明異議，請求撤銷原處分等語。
三、按汽車駕駛人，爭道行駛有下列情形之一者，處600 元以上
    1,800 元以下罰鍰：十二任意駛出邊線，或任意跨越兩條車道
    行駛；又汽車駕駛人有上開行為時，除依原條款處罰鍰外，
    並予記違規點數1 點，道路交通管理處罰條例第45條第12款
    、第63條第1 項第1 款固分別定有明文；然查：
(一)、車牌號碼550-DDR 號重型機車，於97年5 月5 日8 時36 分
    許，行經臺北市○○街時，因「跨越雙黃線行駛」之違規事
    實，經警以北市警交大字第AY0000000 號舉發違反道路交通
    管理事件通知單逕行舉發等情，雖有臺北市政府警察局97年
    5 月19日北市警交大字第AY0000000 號舉發違反道路交通管
    理事件通知單附卷可稽。
(二)、惟證人即出售系爭機車與異議人之大運車輛企業有限公司員
    工甲○○於本院審理中結證稱：（與設址於泰山鄉○○路○
    段178 號李宗德所營大運車輛企業有限公司有無關連？）那
    是我父親開的，我在該家公司工作（｛提示卷附買受人為乙
    ○○之統一發票｝這是乙○○向大運公司購買引擎號碼2047
    79光陽機車壹台的發票，有無看過這張發票？）有看過，因
    為我們每天領新車牌照都有開發票，這張發票是我們大運公
    司開出去的，開立人應該是我大嫂林雅雯（｛提示前開機車
    的新領牌照登記書｝前開機車是在97年4 月22日由台北監理
    所板橋監理站發給新領牌照登記書｛牌照號碼：550-DDR ｝
    ，其上並蓋有車主乙○○的章，對此事清楚否？）清楚（請
    連續陳述為何會有乙○○登記為這台機車車主的事情）一般
    新領牌照登記書上，經辦機關所蓋的日期戳印文當天就會拿
    到該登記書上所載牌照號碼號牌，而此事應該就是97年4 月
    22日當天中午左右，我們大運公司請人代辦新領牌照的人來
    我們公司收件，我們就將車主乙○○身分證、統一發票、第
    三責任險保險卡一併交給代辦人員，而在同一天下午六點左
    右，該人員就辦好回來，帶回來的就是多壹張領牌登記書、
    行車執照及大牌，其餘就是原先交給他的證件，而在同一天
    剛好我們公司販賣二台同一款型式的機車，也就是同時有乙
    ○○及某人｛該人的資料，我還要再查，我現在記不得｝買
    各一台同款的機車，在整理證件時，我大嫂將證件｛車主的
    身分證、行車執照、強制險的保險卡、領牌登記書、車籍原
    始資料〈也就是完稅照證〉｝、大牌放錯，證件是對的，大
    牌放錯，因為我們原本去辦得時候，還不知道會領到什麼樣
    的號碼的號牌，去監理站就會編牌，回來就會有大牌，我們
    將大牌上的號碼填到保險卡上，而我們跟強制險的保險公司
    有配合，所以他們有空白保險卡給我們，而我們就將監理所
    給的大牌號碼打上去，而保險期間則是從領牌日起二年（卷
    附保險證號碼1301UA1640之車主乙○○的保險卡，就是你們
    發出去的嗎？｛提示並告以要旨｝）該卡左上角有補發二字
    ，所以這是保險公司補發的（知否為何補發？）因為監理站
    將行車執照上的車主名字乙○○打錯，打成張建龍，但新領
    牌照登記書上車主的名字是正確的，不過代辦人員拿回來當
    天，我們沒人發現，而當天乙○○就把前述的證件帶走，並
    將掛有號牌的機車騎走，不過隔天乙○○就跑回來告訴我們
    說行照上的車主名字打錯，所以我們請代辦人員再依照發票
    、及新領牌照登記書等資料及錯誤名字的行車執照帶回給監
    理站，監理站一看到新領牌照登記書上車主的名字是對的，
    只有行車執照上車主名字是錯的，所以知道是監理站弄錯，
    所以監理站就重新發壹張正確名字的行車執照，我們就再將
    該等物品在代辦人員辦的同一天交由乙○○取回，結果之後
    又隔了大約二個月，乙○○好像被警察臨檢，乙○○才發現
    車上掛的大牌與行車執照上的號碼不合，乙○○就在同一天
    來找我們，我們就去查資料，發現乙○○車上掛的大牌是跟
    他同一天領牌同款型式機車車主的大牌，乙○○並將機車騎
    過來給我們看，我一看果然機車上的大牌與行照的號碼是不
    同的，也就是乙○○所騎過來給我們看得機車，這台機車確
    實是我們賣給他的，而依照行車執照上的資料，應該是要掛
    550- DDR大牌，結果當時該車的大牌不是掛此號碼，而是掛
    53幾（正確號碼我不記得）（這是何時的事情？）就是領牌
    號的二個月左右，而他將車牽回給我們的當天，我們就馬上
    聯絡另一個車主，叫他將他的機車騎過來，並跟他解釋說我
    們大牌安裝錯誤，需要錯誤，而他在當天就將機車騎過來，
    所以我們就在當天將大牌調換完畢，並讓二位車主將車騎回
    （機車是97年4 月22日領牌，而本件系爭交通罰單是97年5
    月5 日，你確定在97年5 月5 日你剛才所講的機車還沒有發
    生車主發現大牌安裝錯誤而仍騎乘掛著不對號牌的機車嗎？
    ）我確定，因為我印象很深，因為乙○○將車牽回來時，已
    經跑了壹仟多公里，而且保養二次了，第一次保養是行駛三
    百公里，第二次是行駛壹仟公里，而乙○○是在第二次保養
    完二星期左右才告訴我因警察臨檢發現號牌錯誤的事情，而
    這段時間大約就是二個月左右，另外保險卡補發是單純因為
    行照上行照上名字打錯，所以原先保險卡上車主的名字也打
    錯（你是否可以確定在97年4 月22日領牌後的二個月左右，
    也就是97年6 月22日之前，騎乘懸掛550-DDR 的人不是車主
    乙○○？）我確定，原因就如上所述等語綦詳在卷，並有異
    議人所提出其於97年4 月22日經監理機關核發550-DDR 號重
    型機車之行車執照、新光產物保險公司於97年6 月3 日補發
    與乙○○550-DDR 號重型機車之保險證、大運車輛企業有限
    公司於97年4 月22日出售光陽機車1 台與乙○○而由大運車
    輛企業有限公司開立之統一發票等在卷可憑，顯見異議人於
    97年4 月22日向大運車輛企業有限公司購得系爭機車後，迄
    97年6 月間以前，乙○○所使用之機車，因大運車輛企業有
    限公司員工之作業疏失，並非懸掛正確號牌550-DDR 甚明，
    則異議人辯稱：伊於97年5 月5 日8 時36分許，並無騎乘懸
    掛號牌550-DDR 號機車，行經臺北市○○街時，有「跨越雙
    黃線行駛」之違規情事等語，洵屬有據，堪可採信。
(四)、綜上，異議人上開所辯，應非子虛，可以信實；此外，復查
    無其它積極證據足以認定異議人所有上開車輛確有原處分機
    關所指稱之前揭違規行為，則原處分機關遽認異議人有前開
    交通違規行為並為上開裁決，難認允當，本件異議人之異議
    ，為有理由，應由本院將原處分撤銷，改諭知受處分人不罰
    ，以昭審慎。
據上論斷，應依道路交通管理處罰條例第87條第2 項，道路交通
案件處理辦法第20條前段，裁定如主文。
中    華    民    國    97    年    11    月    28    日
                      交通法庭  法  官  陳明偉
以上正本證明與原本無異
如不服本裁定應於送達後5 日內向本院提出抗告狀
                                書記官  強梅芳
中    華    民    國    97    年    12    月    2     日


司法院資訊處製作；財團法人民間司法改革基金會備份。
